臺灣高雄地方法院刑事判決　　　　　　　　　　九十二年度易字第二三三號
　　公　訴　人　臺灣高雄地方法院檢察署檢察官
　　被　　　告　乙○○原名李.
　　選任辯護人　朱立人律師
　　被　　　告　甲○○
　　選任辯護人　王進勝律師
　　　　　　　　吳賢明律師
　　　　　　　　黃淑芬律師
　　被　　　告　丙○○
　　被　　　告　辛○○
　　選任辯護人　吳麗珠律師
　　　　　　　　陳炳彰律師
　　被　　　告　戊○○
　　選任辯護人　曹宗彝律師
右列被告因恐嚇取財案件，經檢察官提起公訴（九十二年度偵字第二三四三二號、九
十二年度偵字第二三五九七號號），本院判決如左：
    主  文
丙○○、辛○○、戊○○共同意圖為自己不法之所有，以恐嚇使人將本人之物交付，
丙○○、辛○○各處有期徒刑壹年肆月；戊○○處有期徒刑壹年陸月。
乙○○、甲○○均無罪。
    事  實
一、緣蘋果星球國際資訊流通事業股份有限公司（下稱蘋果星球公司）負責人庚○○
    因持股不足，乃於民國九十二年四、五月間，交付蘋果星球公司股東名冊予甲○○，委託以股票面額三成之價格，向股東收購股票，並許聘請甲○○擔任助理。
    而甲○○收受股東名冊後，乃委請乙○○（原名李嘉晉）以華裕財務管理顧問社
    名義，聯繫股東辦理收購事宜，惟因成數太低，收購並不順利。之後，甲○○又
    交付蘋果星球公司股東認股書五、六份【總面額約新臺幣（下同）一百餘萬元】
    予乙○○，請其代向蘋果星球公司索討退股金，而乙○○則介紹丙○○介入處理
    ，九十二年五月二十九日下午十五時前之某時，甲○○、乙○○、丙○○乃相約
    在高雄市○○路華鑫電腦公司（即甲○○任職處）見面，丙○○並聯繫戊○○、
    辛○○前往，待五人見面後，甲○○即表示因係蘋果星球公司助理，不方便出面
    退股，乃由丙○○、辛○○、戊○○出面處理退股事宜，並交付前開認股契約書
    、股東名冊，丙○○、辛○○旋於九十二年五月二十九日十五時許，持股東林旻
    憲認股書至蘋果星球公司客服部（高雄市左營區○○○路三三二號九樓之二）辦
    理退股，但因未持委託書而遭拒【辛○○先離開，欲退股四十三萬九千元（含會
    員卡）】（此部分未成立犯罪，詳後述）。嗣於九十二年六月一日晚間，戊○○
    邀約丙○○、辛○○，至其高雄市○○區○○路某處四樓住處，商討退股事宜，
    丙○○乃夥同乙○○前往，待到達後，丙○○另要求乙○○聯繫甲○○到場，商
    談期間，因戊○○發現葉盛弘認股契約書（該契約書係葉盛弘於九十二年六月一
    日下午，在高雄市○○路、四維路口『五十元披薩店』內交付予丙○○，委託代
    為退股），係冒用謝嘉順律師為見證律師，且經戊○○向謝嘉順律師求證屬實，
    戊○○、辛○○、丙○○明知渠持有認股契約書之股票價值僅一百餘萬元，並無
    五、六千萬元之認股契約書；且知未受謝嘉順律師委託代為處理賠償事宜，竟達
    成謀議，共同意圖為自己不法之所有，欲以揭發偽造文書犯罪事實，迫使庚○○
    、丁○○（蘋果星球公司執行董事）屈服而支付金錢，並從中牟利。至甲○○聽
    聞後，即表示反對，認仍應以單純辦理退股為宜，但戊○○、辛○○、丙○○稱
    本件已與退股無關，遂不接受，甲○○則與乙○○一起離開。另戊○○、辛○○
    、丙○○達成謀議後，旋於九十二年六月二日上午，由辛○○駕駛所有六Ｍ─○○六○號賓士汽車，搭載戊○○、丙○○，先前往高雄市前鎮區○○○路九十一
    號十二樓之一蘋果星球公司總公司，因未遇庚○○、丁○○，乃於同日上午十時
    ，轉赴前開客服部，同日中午十二時、十三時許，丁○○、庚○○亦相繼抵達客
    服部。至同日十五時許，即推由辛○○取出葉盛弘認股契約書，並向丁○○恫稱
    「這裡有六千（萬）」、「就是你們的認股書、股票」、「你看怎麼處理」，以
    及「你有委託他（指律師謝嘉順）嗎？在認購書上面見證律師欄上有蓋他的印章
    ，但是你們沒有委託他，所以他委託我們來處理這件事」、「我報你一條路，對
    你非常重要，否則你全部要倒店」、「你可以試試看，公司存在，後面還有很多
    錢可以賺」等語；戊○○並向丁○○恫稱「如果要玩砸鍋的話，隨你高興」、「
    六千萬而已，你皮在癢，我坦白跟你講」。另戊○○復當場撥打電話予謝嘉順律
    師，並對丁○○、庚○○恫稱「想要解決一次處理，要不然，就不用講了，你們
    如果還能繼續經營的話」、「謝嘉順準備告你，他也找市調處的人跟我談這件事
    情，很現實，這是偽造的，看你們怎麼跟我們處理」、「多少你能處理，一句話
    就好了，且保證那些股東不會再來騷擾你們，且連謝嘉順的問題，今天一併處理
    掉」、「六千萬元的東西換三百（萬元）」等語（起訴書所載超出上開言語部分
    ，應屬誤載），而丙○○則坐在辦公室沙發上把風助勢，致使庚○○、丁○○心
    生畏懼，害怕被揭發偽造文書之事，於討價還價後，乃同意支付三百萬元，並指
    示公司會計人員至丁○○設於大眾銀行中山路分行之000000000000
    號帳戶內，領款三百萬元現金，約半小時後（同日十五時三十分許），在高雄市
    左營區○○○路三二九號「蘋果星球公司生活時尚館」，由庚○○、丁○○親自
    交付三百萬元現金給戊○○，該三人始共乘前開賓士汽車離去。得手後，辛○○
    依戊○○指示，駕車前往高雄市○○路板信銀行軋票途中，戊○○乃在車上分配
    該三百萬元，其中戊○○分得一百萬元、辛○○分得八十萬元（另借予戊○○四
    十萬元，實拿四十萬元）、丙○○分得一百二十萬元（另借予戊○○五十萬元，
    且補償甲○○二十萬元）。
二、案經法務部調查局高雄市調查處報告臺灣高雄地方法院檢察署檢察官偵查及簽分
    起訴
    理  由
壹、有罪部分：
一、訊據被告丙○○、辛○○、戊○○皆否認有何恐嚇取財犯行，均辯稱：伊無恐嚇
    之意思及行為等語。經查：
  (一)蘋果星球公司負責人庚○○因持股不足，乃於九十二年四、五月間，交付蘋果星
    球公司股東名冊予被告甲○○，委託以股票面額三成之價格，向股東收購股票，
    並許聘請被告甲○○擔任助理；而被告甲○○收受股東名冊後，乃委請被告乙○○以華裕財務管理顧問社名義，聯繫股東辦理收購事宜，惟因成數太低，收購並
    不順利。之後，被告甲○○又交付蘋果星球公司股東認股書五、六份（總面額約
    一百餘萬元）予被告乙○○，請其代向蘋果星球公司索討退股金，而被告乙○○
    則介紹被告丙○○介入處理，九十二年五月二十九日十五時前之某時，被告甲○○、乙○○、丙○○乃相約在高雄市○○路華鑫電腦公司（即被告甲○○任職處
    ）見面，被告丙○○並聯繫被告戊○○、辛○○前往，待五人見面後，被告甲○○即表示因係蘋果星球公司助理，不方便出面退股，乃由被告丙○○、辛○○、
    戊○○出面處理退股事宜，並交付前開認股契約書、股東名冊，被告丙○○、辛○○旋於九十二年五月二十九日下午三時許，持股東林旻憲認股書至蘋果星球公
    司客服部（高雄市左營區○○○路三三二號九樓之二）辦理退股，但因未持委託
    書而遭拒【被告辛○○先離開，欲退股四十三萬九千元（含會員卡）】等情，分
    據被告甲○○、乙○○、辛○○於警【指司法警察（官）】、偵訊及本院審判中
    供陳、證陳明確（詳臺灣高等法院高雄分院檢察署九十二年度查字第六六號卷第
    六頁至第五八頁、本院九十三年五月二十七日審判筆錄。共同被告審判外陳述部
    分，被告及其辯護人均不爭執證據能力，詳本院九十三年五月二十七日、六月七
    日審判筆錄），並經證人壬○○、己○○於本院證陳明確（指被告丙○○至蘋果
    星球公司之事，詳本院九十三年五月二十七日審判筆錄第十二頁以下），且各為
    被告甲○○、乙○○、辛○○及丙○○不爭執之事項（詳本院九十三年一月十六
    日準備程序筆錄），是此部分之事實，堪以認定。至被告甲○○、戊○○雖陳稱
    ：九十二年五月二十九日上午，渠未至華鑫電腦公司等語，惟被告戊○○確於九
    十二年五月二十九日，曾至華鑫電腦公司等情，業據被告辛○○於本院證陳明確
    （詳本院九十三年五月二十七日審判筆錄第五七頁第五行）；而被告甲○○亦證
    陳：係九十二年五月二十九日下午在公司（即華鑫電腦公司）等語（詳本院九十
    三年五月二十七日審判筆錄第五一頁倒數第一行），準此而論，被告五人係九十
    二年五月二十九日上午或下午，在華鑫電腦公司見面，因被告無法記憶，且事隔
    一年，固難以認定，然渠於該日確於該公司見面，應可認定，基於被告丙○○係
    於九十二年五月二十九日十三時許，持林旻憲認股契約書至蘋果星球公司要求退
    款，由於被告丙○○至蘋果星球公司前，應已取得林旻憲認股契約書，顯見被告
    甲○○交付認股契約書應係該日十三時之前，是渠在華鑫電腦公司見面之時間，
    應為該日十三時前之某時。
  (二)又於九十二年六月一日晚間，被告戊○○邀約被告丙○○、辛○○，至其高雄市
    苓雅區○○路某處四樓住處，商討退股事宜，被告丙○○乃夥同被告乙○○前往
    ，待到達後，被告丙○○另要求被告乙○○聯繫被告甲○○到場，商談期間，因
    被告戊○○發現葉盛弘認股契約書（該契約書係葉盛弘於九十二年六月一日下午
    ，在高雄市○○路、四維路口『五十元披薩店』內交付予被告丙○○，委託代為
    退股），係冒用謝嘉順律師為見證律師，且經被告戊○○向謝嘉順律師求證屬實
    等情。業據被告甲○○、乙○○、丙○○、辛○○及戊○○於警、偵訊及本院審
    理時供陳、證陳明確（詳臺灣高等法院高雄分院檢察署九十二年度查字第六六號
    卷第六頁至第五八頁、本院九十三年五月二十七日審判筆錄），並經證人葉盛弘
    於警訊陳述綦詳【詳九十二年九月二十九日警訊筆錄，九十二年度偵字第二三四
    三二號卷（下稱偵查卷）第八八頁以下。被告及其辯護人均不爭執證據能力，詳
    本院九十三年五月二十七日、六月七日審判筆錄】，且各為被告甲○○、乙○○
    、辛○○、戊○○及丙○○不爭執之事項（詳本院九十三年一月十六日、三月二
    十二日準備程序筆錄），復有保管條附前開偵查卷可參（第九一頁），是此部分
    之事實，亦堪認定。
  (三)另九十二年六月二日上午，被告辛○○駕駛所有六Ｍ─○○六○號賓士汽車，搭
    載被告戊○○、丙○○，先前往高雄市前鎮區○○○路九十一號十二樓之一蘋果
    星球公司總公司，因未遇庚○○、丁○○，乃於同日上午十時，轉赴前開客服部
    ，嗣於同日中午十二時、十三時許，丁○○、庚○○相繼抵達客服部後，至同日
    十五時許，被告辛○○取出葉盛弘認股契約書，並向丁○○稱「這裡有六千（萬
    ）」、「就是你們的認股書、股票」、「你看怎麼處理」，以及「你有委託他（
    指律師謝嘉順）嗎？在認購書上面見證律師欄上有蓋他的印章，但是你們沒有委
    託他，所以他委託我們來處理這件事」、「我報你一條路，對你非常重要，否則
    你全部要倒店」、「你可以試試看，公司存在，後面還有很多錢可以賺」等語；
    被告戊○○並向丁○○稱「如果要玩砸鍋的話，隨你高興」、「六千萬而已，你
    皮在癢，我坦白跟你講」。另被告戊○○復當場撥打電話予謝嘉順律師，並對丁○○、庚○○稱「想要解決一次處理，要不然，就不用講了，你們如果還能繼續
    經營的話」、「謝嘉順準備告你，他也找市調處的人跟我談這件事情，很現實，
    這是偽造的，看你們怎麼跟我們處理」、「多少你能處理，一句話就好了，且保
    證那些股東不會再來騷擾你們，且連謝嘉順的問題，今天一併處理掉」、「六千
    萬元的東西換三百（萬元）」等語，而被告丙○○則坐在辦公室沙發上。嗣庚○○、丁○○同意支付三百萬元，並指示公司會計人員至丁○○設於大眾銀行中山
    路分行之000000000000號帳戶內，領款三百萬元現金，約半小時後
    （同日十五時三十分許），在高雄市左營區○○○路三二九號「蘋果星球公司生
    活時尚館」，由庚○○、丁○○親自交付三百萬元現金給被告戊○○，嗣被告辛○○依被告戊○○指示，駕車前往高雄市○○路板信銀行軋票途中，被告戊○○
    乃在車上分配該三百萬元，其中被告戊○○分得一百萬元、被告辛○○分得八十
    萬元（另借予被告戊○○四十萬元，實拿四十萬元）、被告丙○○分得一百二十
    萬元（另借予被告戊○○五十萬元，且補償被告甲○○二十萬元）之事實。均經
    被告辛○○、丙○○及戊○○列為不爭執事項（詳本院九十三年一月十六日、三
    月二十二日準備程序筆錄），且經證人庚○○、壬○○、己○○於本院；證人謝
    嘉順於警訊證陳明確【詳本院九十三年五月二十七日審判筆錄第十三頁以下、九
    十二年十月九日警訊筆錄（偵查卷第九三頁以下）】，並有大眾銀行交易查詢清
    單、錄音譯文資料附偵查卷可參（第十四頁以下、第三七頁）；而該錄音譯文資
    料，經本院當庭播放錄音帶勘驗後，錄音內容與譯文資料相符，確有如事實欄所
    示言語等情，復有本院九十三年三月五日、三月八日準備程序筆錄可稽。從而，
    上開事實，足堪認定。
  (四)被告丙○○、辛○○、戊○○雖否認有何恐嚇取財犯行，然本院審酌：
  被告甲○○僅係受蘋果星球公司負責人庚○○委託代為收購股票，而由被告乙○○以華裕財務管理顧問社名義，依庚○○提供之股東名冊，聯繫股東辦理收購事
    宜，嗣收購不順利，而被告甲○○復交付蘋果星球公司股東認股書五、六份予被
    告乙○○，請其代向蘋果星球公司索討退股金，而被告乙○○則介紹被告丙○○
    介入處理，已如前述。準此，被告丙○○介入處理時，被告甲○○僅有股東名冊
    、認股契約書五、六份，應無五、六千萬元之認股契約書甚明。又因九十二年五
    月二十九日十五時前之某時，被告五人聯繫見面目的，主要係商談退股事宜，嗣
    由被告丙○○、辛○○持林旻憲等人所有認股契約書至蘋果星球公司辦理退股，
    如被告甲○○持有五、六千萬元之認股書，且已有意願交由被告丙○○處理，或
    基於被告丙○○等人要求、或基於委託之信任，則已當場將所有認股契約書交予
    被告丙○○等處理，被告丙○○、辛○○為求一次解決，並基於『量多易協商』
    之考量，豈會僅持五、六份之認股契約書至蘋果星球公司（指九十二年五月二十
    九日至蘋果星球公司），顯見被告丙○○、辛○○於商談期間，已知被告甲○○
    並無五、六千萬元之認股書；況如甲○○已持有五、六千萬元之認股契約書，則
    僅要求被告丙○○等人單純至蘋果星球公司處理退款即可，實無再交付股東名冊
    予被告丙○○，供聯繫退股之必要（被告丙○○於九十二年六月一日下午，在高
    雄市○○路、四維路口『五十元披薩店』內，另受葉盛弘委託代為退股）。基於
    上開事實，並參以(1)被告甲○○另行交付股東名冊之目的，係要求被告丙○○於
    現有認股契約書外，另行聯繫股東，再視股東有無退股之意願，於接受委託後，
    向蘋果星球公司辦理退款，而被告辛○○、戊○○當時均在場，實難推諉不知；
    (2)被告辛○○於偵查中陳稱：伊依據股東名冊上持股人、持股數，乘以每股價值
    ，算出股票、認股同意書有六千萬元等語（詳九十二年九月二十四日檢察事務官
    訊問筆錄，臺灣高等法院高雄分院檢察署九十二年度查字第六六號卷第三一頁背
    面），足徵被告辛○○所述六千萬價值，係依據股東名冊推算而來，並非持有六
    千萬元之認股契約書，而被告辛○○已知股東名冊交付之意義，應知被告甲○○
    並未持有該價值之認股契約書，否則既已持有認股書，又豈會要求再行聯繫股東
    退股。從而，本院認被告辛○○、丙○○、戊○○於九十二年五月二十九日與被
    告甲○○商談退股事宜，當場應已知悉被告甲○○並未持有五、六千萬元之認股
    契約書。被告辛○○辯陳：係被告丙○○向伊佯稱被告甲○○持有五、六千萬元
    之認股契約書等語，應與事實不符。
  再者，證人謝嘉順律師於警訊中證稱略以：被告戊○○確於九十二年六月二日在
    蘋果星球公司客服部，撥打電話與伊聯絡，並主動詢問有無受蘋果星球公司委託
    擔任見證律師，當時其表示未受委託，如蘋果星球公司冒用名義，則涉嫌偽造文
    書罪嫌，被告戊○○並於電話中談及欲與庚○○、丁○○至其律師事務所協商前
    述談判事宜，但事後未到，嗣方知被告戊○○以其名義向庚○○、丁○○取款，
    伊未取得二十萬元等語（詳九十年十月九日警訊筆錄，偵查卷第九三頁以下。被
    告及其辯護人均不爭執證據能力）。職此之故，被告戊○○並未受證人謝嘉順律
    師委託，代為處理蘋果星球公司冒用見證律師之事甚明。另被告戊○○、辛○○
    、丙○○向庚○○、丁○○取款後，證人謝嘉順律師並未分得金錢，而前開三百
    萬元款項係由被告戊○○、辛○○、丙○○均分（分得金額部分，詳如前述），
    如因被告戊○○告知，致被告辛○○、丙○○誤認確受謝嘉順律師委託處理冒用
    見證律師一事，則事成後，因該三百萬元包含謝嘉順律師受損害之金額，且庚○○、丁○○願給付三百萬元，亦肇因於此，則分配時，應保留謝嘉順律師應得之
    部分，且應占多數，然被告辛○○、丙○○仍各分得八十萬元、一百二十萬元（
    另二十萬元交由被告甲○○），渠三人並未約定分配予謝嘉順律師，實與常情不
    符，足徵被告戊○○、辛○○、林建民均知未受謝嘉順律師委託處理見證律師之
    事，方為如此分配。從而，被告辛○○辯陳：因戊○○告知，故認為受謝嘉順律
    師委託等語；被告戊○○於本院證陳：伊告知辛○○受謝嘉順律師委任等語，均
    與事實不符。
  此外，證人庚○○於本院證陳略以：（九十二年六月二日）當時伊係中途介入，
    介入部分為謝嘉順見證契約之事，其所顧慮也是這部分，當時因承認程序有做錯
    之地方，故未向謝嘉順律師查證，就給付三百萬元，這三百萬元是請被告去解決
    這件事情，事後，瞭解確實曾委任該律師，但因律師不勝其擾（指股東詢問），
    乃中途解約，就打電話聯絡戊○○返還三百萬元（詳本院九十三年五月二十七日
    判筆錄第二十五頁以下）等語明確。準此，因認股契約書所載認購股票者，方有
    權利辦理退股，如無持有認股契約書；或雖持有認股契約書，但未受認股者之委
    託，均無法辦理退款，是被告戊○○、辛○○及丙○○如單純要求退股，蘋果星
    球公司當要求對方提出資料，並核對是否為認股者、或受認股者委託，再按認股
    契約書所示股票金額多寡，辦理退款，如發現不符，或所持認股不足六千萬，根
    本無法要求退股，或退股金額不足，根本無法達成目的，遑論要求蘋果星球公司
    給付任何額外之款項，是參酌前開前開證人庚○○證詞，庚○○、丁○○在被告
    丙○○僅攜帶認股契約書四、五份、價值約一百餘萬元下（詳被告丙○○證詞，
    參本院九十三年五月二十七日審判筆錄第三八頁第八行），之所以仍願給付三百
    萬元，應非被告戊○○、辛○○及丙○○要求退股六千萬元，而係被告戊○○、
    辛○○及丙○○提出葉盛弘認股契約書，並爭執蘋果星球公司冒用謝嘉順律師為
    見證律師之故甚明，否則庚○○豈有事後發現無冒用見證律師之事，即要求被告
    戊○○退款三百萬元；而被告戊○○、辛○○及丙○○亦因此之故，方在未持有
    六千萬認股契約書下，即前往蘋果星求公司（指九十二年六月二日）。
  綜上，被告戊○○、辛○○及丙○○於九十二年六月一日晚間，在被告戊○○高
    雄市○○區○○街住所，得知葉盛弘認股契約書上之見證律師遭冒用，渠明知未
    持有蘋果星球公司認股契約書六千萬元，亦知未受謝嘉順律師委任處理蘋果星球
    公司冒用見證律師之事，竟決定於翌日至蘋果星球公司，並出示前開認股契約書
    ，以如事實欄所示言語恫嚇，致使庚○○、丁○○害怕冒用謝嘉順律師為見證律
    師之事曝光，引發認股者恐慌，而有集體退股之行動，影響公司營運，乃在被告
    戊○○、辛○○及丙○○僅持有四、五份認股契約書下，仍願給付其等三百萬元
    ，從而，被告戊○○、辛○○及丙○○共同恐嚇取財之犯行，堪以認定，渠辯陳
    無恐嚇意思、恐嚇言語，應屬卸責之詞，尚難採信。至被告辛○○雖又引用證人
    庚○○證詞，辯陳：三百萬元係庚○○主動提出等語，然若非被告戊○○、辛○○及丙○○爭執見證律師遭冒用之事，並先要求庚○○、丁○○處理，庚○○又
    豈會提出給付三百萬元，以解決此事之要求，是尚難為被告辛○○有利之認定。
二、核被告戊○○、辛○○及丙○○所為，均係犯刑法第三百四十六條第一項恐嚇取
    財罪。又被告戊○○、辛○○及丙○○間，就前開犯行，有犯意聯絡及行為分擔
    ，均為共同正犯。爰審酌被告戊○○、辛○○及丙○○均正值青壯，竟不知進取
    、不知腳踏實地，尋求正途牟取利益，於得知用蘋果星球公司冒用謝嘉順律師名
    義為見證律師後，竟利用庚○○、丁○○不願聲張之心理，藉機恐嚇取財，致被
    害人自由意志受到壓抑，影響社會治安，行為惡害非輕，不宜輕縱，並參以被告
    戊○○係恐嚇計劃提議者，應受較高之刑事評價，及本件恐嚇取財之數額達三百
    萬元，被告戊○○、辛○○及丙○○尚未返還該三百萬元等一切情狀，分別量處
    如主文所示之刑，以資懲儆。
三、至被告辛○○雖認證人庚○○、丁○○、壬○○及己○○之警訊筆錄，係屬審判
    外之陳述，無證據能力，惟因本院認定事實並未採用上開警訊筆錄，是該筆錄有
    無證據能力，本院即不予論述，附此敘明。
貳、無罪部分：
一、公訴意旨復以：(一)被告甲○○意圖為自己及他人不法之所有，與被告乙○○、戊○○、丙○○、辛○○，基於犯意之聯絡，共謀向蘋果星球公司負責人庚○○及
    執行董事丁○○等人暴力脅迫勒索金錢，於九十二年五月二十九日上午，彼等五
    人先行在被告甲○○另任職之高雄市某電腦公司內合議，假藉代蘋果星球公司股
    東出面辦理退股，向負責人庚○○及丁○○索討「退股金」從中牟利；因礙於被
    告甲○○係蘋果星球公司助理，不方便出面，計劃分工由被告甲○○將合計一百
    餘萬元之股東認股契約書五、六份，交由被告乙○○、丙○○商議索討方式；並
    由被告丙○○出面至蘋果星球公司客服部，先瞭解退股模式後再商議。當日下午
    三時許，被告丙○○身著黑色衣褲持手提包率十餘名男子，前往蘋果星球公司將
    客服部圍住，並任意翻箱倒櫃，抽煙、嚼檳榔，狀似意欲砸店，致使蘋果星球公
    司客服部職員壬○○、己○○心生畏懼恐遭彼等毆打；被告丙○○則持上開五、
    六份認股契約書，宣稱係受股東林旻憲委託前來辦理四十三萬九千元退股事宜，
    但經蘋果星球公司職員己○○、壬○○告知依合約書無法退款且無委託書無法確
    認委託關係，希彼等會同林旻憲前來洽辦等語，前述十餘名男子則在場叫囂稱：
    「今天一定要拿到錢」等語，經被告丙○○留下0000000000聯絡電話
    後離去等情。因認被告五人共同涉犯恐嚇取財罪嫌。(二)又被告甲○○、乙○○就
    前開有罪部分，與被告戊○○、丙○○、辛○○有犯意聯絡，被告甲○○、乙○○並分得款項，因認被告甲○○、乙○○另犯恐嚇取財罪嫌。
二、按犯罪事實應依證據認定之，無證據不得認定其犯罪事實；又不能證明被告犯罪
    ，應諭知無罪之判決，刑事訴訟法第一百五十四條第二項及第三百零一條第一項
    前段分別定有明文。又按刑事訴訟法上所謂認定犯罪事實之證據，係指足以認定
    被告確有犯罪行為之積極證據而言，如未能發現相當證據或證據不足以證明，自
    不能以推測或擬制之方法，以為裁判基礎，最高法院二十九年上字第三一○五號
    及四十年台上字第八十六號分別著有判例；而認定不利於被告之事實，須依積極
    證據，苟積極證據不足為不利被告之認定時，即應為有利於被告之認定，更不必
    有何有利之證據，亦有最高法院三十年上字第八一六號判例可資參照。若證據資
    料在經驗科學上或論理法則上尚有對被告較為有利之存疑，而無從依其他客觀方
    法排除此項合理之可疑，即不得以此資料作為斷罪之基礎，且刑事訴訟制度受『
    倘有懷疑，則從被告之利益為解釋』、『被告應被推定為無罪』之原則所支配，
    故得為訴訟上之證明者，無論為直接或間接證據，須客觀上於一般人均不致有所
    懷疑而達於確信之程度者，始可據為有罪之認定，倘其證明尚未達於『確信』之
    程度，而有合理可疑存在時，即難據以為被告不利認定，換言之，在法律判斷上
    ，即不能為被告有罪之認定。
三、公訴人認被告五人共同涉犯恐嚇取財罪嫌（指九十二年五月二十九日部分），
    係以證人壬○○、己○○警訊之證詞；認被告甲○○、乙○○共同涉犯恐嚇取
    財罪嫌（指九十二年六月二日部分），則以九十二年六月一日，被告甲○○、乙○○與其餘被告共同謀議以冒用見證律師之事，向蘋果星球公司取款，且事後分
    得款項，資為論罪依據。訊據被告均堅決否認有何上開犯行，均辯稱：無恐嚇犯
    行等語。經查：
  (一)九十二年五月二十九日部分：
    證人即蘋果星球公司職員己○○於本院證陳：九十二年五月二十九日，被告丙○○帶一群小弟至公司，要求退款，由壬○○接洽，伊在旁邊看，單純因為人多，
    所以會害怕，嗣與股東聯絡後，股東表示不退股，則向被告丙○○告知此事，他
    們大聲表示為何與股東聯絡，之後他們表示會與股東聯絡，當時僅坐姿隨便，無
    摔桌椅、翻箱倒櫃等特別肢體動作等語。而證人即蘋果星球公司職員壬○○亦於
    本院證陳：當天進來十幾個男生，有人說要退款，伊就與被告丙○○談，被告丙○○表示受委託，態度還好，好好跟伊講，但後面小弟表示要老闆退款，嗣其打
    電話予股東林旻憲，林旻憲一開始表示有委託，伊即告知股東僅可轉讓，不可退
    股，溝通後，股東就說不退股，其就轉達被告丙○○，表示要有委託書，再來處
    理，他們就離開，當天因為認為他們會有傷害行為，且人多，有嚼檳榔，有人坐
    在櫃臺上，有人四處走，故會害怕，沒有拍桌、摔東西、翻箱倒櫃等很大動作等
    語（以上均詳本院九十三年五月二十七日審判筆錄第十一頁以下）。職此之故，
    股東林旻憲確有委託辦理退股事宜，嗣因證人壬○○電話告知僅可轉讓、不可退
    股後，林旻憲方不欲退款，是被告丙○○持該認股契約書前往蘋果星球公司要求
    退股，主觀上尚無不法所有之意圖；又被告丙○○於商談退股過程，態度不差，
    且在場十餘人，除嚼檳榔、坐姿不佳、四處走動外，並無摔桌椅、翻箱倒櫃等特
    別肢體動作，自不能僅因要求退股、有人口氣不佳，即認渠有恐嚇之行為。從而
    ，因被告丙○○及該十餘名男子並無恐嚇行為，亦無不法所有意圖，無法僅因證
    人己○○及壬○○個人主觀感受、臆測，即認有恐嚇取財犯行。又因被告丙○○
    並無恐嚇取財行為，則被告甲○○、乙○○、戊○○及辛○○自難論以該罪嫌。
  (二)九十三年六月二日部分：
    查九十二年六月一日晚間，被告戊○○邀約被告丙○○、辛○○，至其高雄市○○區○○路四樓住處，商討退股事宜，被告丙○○固夥同乙○○前往，並於到達
    後，被告丙○○另要求被告乙○○聯繫被告甲○○到場，商談期間，因被告戊○○發現葉盛弘認股契約書，係冒用謝嘉順律師為見證律師，且經被告戊○○向謝
    嘉順律師屬實等情，已如前述。然被告甲○○得知被告戊○○、辛○○、丙○○
    等人，欲以上開偽造文書事由，至蘋果星球公司商談時，隨即表示反對，認仍應
    以單純辦理退股為宜，但被告戊○○、辛○○、丙○○稱本件已與退股無關，遂
    不接受，被告甲○○則與乙○○一起離開之事實，業據被告戊○○、丙○○、辛○○於本院陳述明確（本院九十三年五月二十七日審判筆錄第六八頁以下），核
    與被告甲○○、乙○○所述相符。準此，被告甲○○、乙○○既已否定被告戊○○、丙○○、辛○○等建議在先，且事後均未於九十二年六月二日，陪同被告戊○○、辛○○及丙○○前往蘋果星球公司；而被告乙○○並未分得款項（詳被告
    丙○○證詞，詳本院九十三年五月二十七日審判筆錄第三七頁倒數第一行）、被
    告甲○○僅得二十萬元，均與分擔犯罪所得金額不成比例，是被告丙○○證陳：
    該二十萬元係補償被告甲○○喪失蘋果星球公司職位等語，應可採信（本院九十
    三年五月二十七日審判筆錄第三五頁第一行）。從而，被告甲○○、乙○○應未
    參與九十三年六月二日犯行甚明。
  (三)綜上，被告五人應無公訴人所指之前開犯嫌。此外，復查無其他積極證據足資證
    明被告有上開犯行，既不能證明被告犯罪，被告甲○○、乙○○部分，依法自應
    為無罪判決之諭知；至被告戊○○、辛○○、丙○○部分，公訴人認上開犯行與
    前開有罪部分，具有連續犯之裁判上一罪關係，爰不另為無罪判決之諭知。
據上論斷，應依刑事訴訟法第二百九十九條第一項前段、第三百零一條第一項前段，
刑法第二十八條、第三百四十六條第一項，罰金罰鍰提高標準條例第一條前段，判決
如主文。
中      華      民      國      九十三      年    六    月    二十四    日
                              臺灣高雄地方法院刑事第一庭
                                  審判長法官  林水城
                                        法官  陳銘珠
                                        法官  方百正
右正本證明與原本無異。
如不服本判決，應於判決送達後十日內，向本院提出上訴狀。
                                        書記官 張金蘭
中    華    民    國      九十三      年      六      月      二十五   日
附錄本判論罪科刑所依據之法條：
中華民國刑法第三百四十六條
意圖為自己或第三人不法之所有，以恐嚇使人將本人或第三人之物交付者，處六月以
上五年以下有期徒刑，得併科一千元以下罰金。
以前項方法得財產上不法之利益，或使第三人得之者，亦同。
前二項之未遂犯罰之。
